臺灣高等法院臺中分院刑事判決　　　　民國94年度上訴字第1676號
上　訴　人
即　被　告　甲　○原名甲○肆.
　　　　　　　　　　國民
上列上訴人因偽造文書案件，不服臺灣苗栗地方法院中華民國94
年6月24日第一審依簡式審判程序判決（民國94年度訴字第226號
，聲請簡易判決處刑案號：臺灣苗栗地方法院檢察署民國94年度
偵續字第5號），提起上訴，本院判決如下：
    主　　  文
上訴駁回。
　　事　　　實
一、甲○曾於民國（下同）75年間，犯傷害致死罪，經本院判處
    有期徒刑4年，於79年12月30日執行完畢，又於 81年間犯施
    用毒品罪，偽造印文罪，及槍砲彈藥刀械管制條例案件，經
    臺灣臺中地方法院按序判處有期徒刑3年4月、9月、7月；又
    於82年間犯偽造有價證券罪，收受贓物罪，賭博罪、詐欺罪
    ，經本院按序判處有期徒刑8年、5月、6月、1年，經定應執
    行有期徒刑12年，經送監執行於90年9月3日假釋出獄交付保
    護管束 （假釋期滿日期為98年1月18日），在假釋中，仍不
    知警惕，於91年間拾獲乙○○之戶口名簿，竟基於意圖為自
    己不法之所有，將之據為已有（侵占遺失物部分已罹追訴權
    時效，不另為不起訴處分）。嗣另基於使公務員登載不實，
    偽造特種文書及行使偽造私文書之概括犯意，先於91年7月8
    日在苗票縣苑裡鎮戶政事務所旁，委由不知情之人，偽刻乙
    ○○之印章一顆，再於同日，至苗栗縣苑裡鎮戶政事務所，
    以乙○○國民身分證遺失為由並偽以乙○○名義，偽造乙○
    ○名義之「補領國民身分證申請書」之申請人欄內，並偽造
    乙○○之署名，再蓋以前揭偽刻之印章並蓋用自己之指印，
    以示申請補發之人為乙○○本人，並檢附自己之照片，持以
    向苑裡鎮戶政事務所申請補發乙○○之國民身分證，致不知
    情之該所承辦人，將甲○提供照片貼於補發新國民身分證上
    ，送由苗栗縣警察局在國民身分證所貼照片騎縫處加蓋印章
    ，並調出口卡片將甲○所附之照片貼入，嗣再於同年7月 15
    日，由甲○在上開申請書領證核章欄內，蓋用前揭偽刻之印
    章，以示乙○○已領得補發之國民身分證，而完成補發國民
    身分證程序。甲○於取得貼有其照片之乙○○之國民身分證
    後，再於同年8 月間，委由不知情之狀元旅行社人員，再偽
    造乙○○名義之中華民國普通護照申請書，並於該申請書黏
    貼前述偽造之國民身分證影本，並檢附其本人之照片連同前
    述偽造之國民身分證，於91年8月8日，冒用乙○○名義持以
    向外交部領事事務局辦理申請乙○○之中華民國普通護照，
    致不知情之該局承辦人員核發貼有甲○照片之乙○○護照（
    護照號碼為000000000） ，足生損害於乙○○及苑裡鎮戶政
    事務所對國民身分證補發、外交部領事事務局對護照核發管
    理之正確性。嗣乙○○本人於92年10月17日，委託蘭亭旅行
    社轉託福運旅行社申請護照時，發現該局已對乙○○之人核
    發有第000000000 號護照，乃函請內政部警政署刑事警察局
    轉苗栗縣警察局循線查悉上情。
二、案經外交部領事事務局函請內政部警政署刑事警察局轉函請
    苗栗縣警察局通霄分局報請臺灣苗栗地方法院檢察署檢察官
    聲請簡易判決。經原審法院認不宜簡易判決．改通常程序後
    ，依簡式程序判決。
    理　　　由
一、前揭事實業據上訴人即被告甲○（以下稱被告）於警訊，原
    審法院偵審中及本院審理中，俱坦承不諱。核與證人乙○○
    在警訊中證述情節相符。被告對於證人乙○○於警訊中之證
    言陳述，未於原審法院言詞辯論終結前聲明異議，依刑事訴
    訟法第159條之5第2 項規定，視為同意作為證據，自得作為
    證據。且有乙○○名義之補領國民身分證申請書、普通護照
    申請書、貼有被告照片口卡片影本各一紙及藉以證明蓋用於
    上開補領國民身分證申請書上印紋係被告之印文之內政部警
    政署刑事警察局93年8月3日、刑紋字第0930156509號鑑驗書
    在卷可憑，足認被告之自白與事實相符，是被告上開犯行洵
    堪認定。
二、按國民身分證、普通護照上所載之姓名、資料，係表彰該國
    民身分證等名義人之人格，被告甲○利用不知情之苗栗縣苑
    裡戶政事務所承辦人員補發及外交部領事事務局人員核發貼
    有其照片之乙○○國民身分證、普通護照，已足使人認該國
    民身分證、普通護照係表彰被告甲○之人格；而被告甲○並
    無權核發國民身分證、普通護照，其利用不知情之承辦人員
    為之，為間接正犯，已該當於偽造國民身分證、偽造普通護
    照犯罪行為。是核被告甲○所為，係犯有刑法第216條、第2
    10條之行使偽造私文書；第216條、第212條行使偽造特種文
    書，第214條之使公務員登載不實罪；及護照條例第23條第1
    項偽造國民身分證申請普通護照罪；及同條例法條第4 項、
    第3 項之冒用他人名義申請護照罪。被告偽造乙○○之印章
    ，並於國民身分證補發申請書上偽造乙○○之署押、印文；
    又於普通護照申請書上偽造乙○○之署名，均分別為偽造該
    補發國民身分證申請書、普通護照申請書之部分行為，應不
    另論罪。又被告偽造乙○○之國民身分證後，復持以行使申
    請普通護照，則該偽造之低度行為，應為其後之行使高度行
    為所吸收，應依行使論罪。被告持其照片據以申請補發國民
    身分證，乃一行為觸犯偽造私文書罪及使公務員登載不實罪
    ，應從一重論以使公務員登載不實罪；又被告前後二次偽造
    乙○○名義之申請書；及前後二次使公務員登載不實而據以
    補發國民身分證、核發護照，時間緊接、方法相同，觸犯構
    成要件相同之罪名，均為連續犯，依法應論以一罪。被告所
    犯行使偽造私文書、使公務員登載不實及行使偽造特種文書
    、偽造特種文書、偽造身分證申請護照罪及冒用他人名義申
    請護照罪6 罪間，具方法、結果牽連關係之牽連犯，請從一
    重論以行使偽造私文書罪。原審法院審酌被告所犯尚屬輕微
    ，犯後業已坦承犯行不諱，而頗有悔悟；且被告係因甫假釋
    出獄謀職不遂，為便於前往大陸地區謀職，一時失慮再犯本
    罪；且於獲核發該不實之護照後，因已覓得工作，即未再行
    使該偽造護照，此觀乙○○之入出境紀錄資料，並無入出境
    之情形已明，足認被告確係為前往大陸地區謀職而犯下上揭
    犯行，然於謀得工作後，即未再行使該偽造之護照，犯罪尚
    屬輕微，並經檢察官諭知，已捐款新臺幣 5萬元予中華社會
    福利聯合勸募協會等一切情狀，從輕量刑，適用刑事訴訟法
    第45 2條、第273條之1第1項，第299條第1項前段，第310條
    之2，第454條第2項，護照條例第23條第1項、第3項、第4項
    ，刑法第56條，第216條，第210條，第212條，第214條，第
    55 條後段，第41條第1項前段，第219條，第38條第1項第 3
    款，罰金罰鍰提高標準條例第1條前段、第2條之規定，判決
    被告行使偽造私文書足以生損害於公眾及他人罪，量處有期
    徒刑參月，並諭知如易科罰金以參佰元折算壹日。如附表編
    號(一)、(二)之署押、印文及編號(三)之印章，應依刑法第219 條
    規定沒收。又附表編號(四)、(五)之身分證及護照，為被告所有
    、本案犯罪所得之物，雖未扣案，且被告於偵查中陳稱業已
    燒燬等語，然並無積極證據足認確已滅失，故仍依刑法第38
    條第1項第3款規定予以沒收。經核原審判決，認事用法，均
    無不合，並已從輕量刑。被告上訴意旨略稱：請求從輕判處
    拘役等語。惟查被告所犯從一重論以行使偽造私文書罪，法
    定刑為五年以下有期徒刑，依刑法第33條第3 款之規定，法
    院祇能於五年以下，二月以上之刑期內量處，方屬適法。是
    被告上訴為無理由，應予駁回。被告於94年10月5 日委任洪
    主雯律師，經本院書記官於同年月6日上午 11時送交受命法
    官，已在同日上午10時宣示判決後，無從再開辯論通知洪主
    雯律師為被告辯護，併此敘明。
三、據上論結：應依刑事訴訟法第368條，判決如主文。
本案經檢察官涂達人到庭執行職務。
中　　華　　民　　國　　94　　年　　10　　月　　6 　　日
　　　　　　　刑事第二庭　審判長法　官　李　璋　鵬
　　　　　　　　　　　　　　　　法　官　黃　日　隆
　　　　　　　　　　　　　　　　法　官　方　艤　駐
上列正本證明與原本無異。
如不服本判決應於收受送達後十日內向本院提出上訴書狀，其未
敘述上訴之理由者並得於提起上訴後十日內向本院補提理由書（
均須按他造當事人之人數附繕本）。
　　　　　　　　　　　　　　　　書記官　江　玉　萍
中　　華　　民　　國　　94　　年　　10　　月　　7 　　日
附錄本案論罪科刑法條：
護照條例第23條第1項、第3項、第4項：
偽造、變造國民身分證以供申請護照，足以生損害於公眾或他人
者，處5年以下有期徒刑、拘役或科或併科新臺幣 50萬元以下之
罰金。
將國民身分證交付他人或謊報遺失，以供冒名申請護照者，處 5
年以下有期徒刑、拘役或科或併科新臺幣10萬元以下之罰金。
前項冒用名義者，亦同。
刑法第216條：（行使偽造變造或登載不實之文書罪）
行使第條至第條之文書者，依偽造、變造文書或登載不實事項或
使登載不實事項之規定處斷。
刑法第210條：偽造變造私文書罪：
偽造、變造私文書，足以生損害於公眾或他人者，處 5年以下有
期徒刑。
刑法第212條：（偽造變造特種文書罪）
偽造、變造護照、旅券、免許證、特許證及關於品行、能力服務
或其他相類之證書、介紹書，足以生損害於公眾或他人者，處 1
年以下有期徒刑、拘役或300元以下罰金。
刑法第214條：（使公務員登載不實罪）
明知為不實之事項，而使公務員登載於職務上所掌之公文書，足
以生損害於公眾或他人者，處三年以下有期徒刑、拘役或 500元
以下罰金。
附表：
(一)、以「乙○○」名義偽造之補領國民身分證申請書上申請人欄
    內「乙○○」之簽名、印文及指印各壹枚。
(二)、同上之申請書上領證核章欄內「乙○○」之印文壹枚。
(三)、「乙○○」名義之印章壹顆。
(四)、偽造之「乙○○」國民身分證壹枚。
(五)、偽造之「乙○○」護照壹本。
                                                      Ｒ
